臺灣新北地方法院行政訴訟判決　　　　　110年度交字第321號
原　　　告　鄭炳南
被　　　告　新北市政府交通事件裁決處

上一代表人　李忠台（處長）住同上
訴訟代理人　黃慧婷律師
上列當事人間因交通裁決事件，原告不服被告中華民國110 年8
月4 日新北裁催字第48-A00R1K328號違反道路交通管理事件裁決
，提起行政訴訟，本院判決如下：
    主  文
一、原告之訴駁回。
二、訴訟費用新臺幣300元由原告負擔。
    事實及理由
壹、程序方面：
一、本件係因原告不服被告所為道路交通管理處罰條例第8 條的
    裁決而提起撤銷訴訟，依行政訴訟法第237 條之1 規定，應
    適用交通裁決事件訴訟程序。又本件因卷證資料已經明確，
    依同法第237 條之7 規定，爰不經言詞辯論，直接裁判。
二、另本件被告機關就本案違規事實（如下爭訟概要欄所示），
    前以110 年4 月15日新北裁催字第48-A00R1K328號違反道路
    交通管理事件裁決書為裁決，嗣經本院以110 年5 月10日新
    北院賢行審三110 年度交字第321 號函請重新審查後，經被
    告以其原裁決書上所為之易處處分（即易處加倍吊扣駕照及
    易處吊銷駕照）於法無效乃將之刪除，而於110 年8 月4 日
    依相同之舉發違規事實及舉發違反法條，重新製開110 年8
    月4 日新北裁催字第48-A00R1K328號違反道路交通管理事件
    裁決書，此有本院110 年5 月10日新北院賢行審三110 年度
    交字第321 號函（稿）、被告答辯狀、更正前及更正後之裁
    決書在卷足憑（分見本院卷第17至18頁、第35至40頁、第71
    頁及第93頁）。從而，本件原告就同一違規事實之原裁決既
    已依法提起訴訟請求撤銷，而被告經重新審查結果，雖撤銷
    原裁決而重行更正製開新裁決，並就同一舉發交通違規事實
    為答辯，然被告重新所為之變更後裁決，並非完全依原告之
    請求處置，參酌行政訴訟法第237 條之4 第3 項規定反面解
    釋之旨，依法本件自不得視為原告撤回起訴，本院自仍應就
    被告變更後即110 年8 月4 日新北裁催字第48-A00R1K328號
    違反道路交通管理事件裁決書為審理標的，核先敘明。
貳、實體方面：
一、爭訟概要：緣原告駕駛車牌號碼000-0000號自用大貨車（下
    稱系爭貨車），於民國（下同）109 年11月26日6 時25分許
    ，行經臺北市南港區向陽路與重陽路之交岔路口時，因有「
    轉彎或變換車道不依標誌、標線、號誌指示」之違規事實，
    為臺北市政府警察局南港分局（下稱舉發機關）執勤警員當
    場目睹攔停稽查後，遂於109 年11月26日填製掌電字第A00R
    1K328 號舉發違反道路交通管理事件通知單（下稱舉發通知
    單）予以舉發，記載應到案日期為109 年12月26日前，並移
    送被告處理。原告嗣於109 年12月3 日提出申訴不服舉發，
    經被告函請舉發機關查明原告申訴情節及違規事實情形後，
    仍認違規事實明確，且因原告前於108 年12月18日7 時20分
    許，曾因有「汽機車駕駛人酒精濃度超過規定標準」之違規
    行為，遭交通部公路總局臺北市區監理所以109 年3 月16日
    北市監基裁字第25-RB0000000號違反道路交通管理事件裁決
    書裁罰原告記違規點數5 點，為此被告乃依道路交通管理處
    罰條例第48條第1 項第2 款、第63條第1 項第1 款（裁決書
    漏載）、第68條第2 項等規定，以110 年8 月4 日新北裁催
    字第48-A00R1K328號違反道路交通管理事件裁決書（下稱原
    處分）裁處原告罰鍰新臺幣（下同）600 元整，並記違規點
    數1 點，吊扣駕駛執照24個月。原告不服原處分，於是提起
    本件行政撤銷交通裁決訴訟。
二、原告起訴主張及聲明：
  ㈠主張要旨：伊當天是等綠燈才行駛左轉，並無違規事實，請
    原舉發玉成派出所提出伊違規證據。
  ㈡聲明：撤銷原處分。
三、被告答辯及聲明：
  ㈠答辯要旨：依警員所陳述之告發經過，略以：「職於上訴時
    間於上址見一自大貨車雖於直行綠燈時左轉重陽路，但該車
    未待左轉綠燈亮時左轉，違規屬實，依法告發」，違規地點
    之路口號誌運作情形，並有維管單位檢附之路口時相簡圖可
    參，依臺北高等行政法院108 年度交上字第338 號判決意旨
    ，上述證據應已足資作為本件舉發之依據；由系爭簡圖可證
    警員目睹原告當時，重陽路面對向陽路口之燈光號誌由「圓
    形紅燈」轉換為「圓形紅燈及右轉箭頭燈」，足證系爭當時
    是由「分相01」變換至「分相02」，原告於「分相01」亮起
    時即超越停止線左轉進入重陽路而為本件警員所當場目睹攔
    停，自屬不遵守燈光號誌之違規無誤。再者，原告既為合法
    考領汽車駕駛執照之人，且為具有正常智識程度之成年人，
    對上述規定應知之甚詳並應確實遵守。是原告前揭所述，無
    非單方所執之詞，委無足取。
  ㈡聲明：原告之訴駁回。
四、本件爭點：
    被告認原告駕駛系爭貨車，於109 年11月26日6 時25分許，
    行經臺北市南港區向陽路與重陽路之交岔路口時，因有「轉
    彎或變換車道不依標誌、標線、號誌指示」之違規事實，以
    原處分裁罰原告，是否合法有據？原告主張當天是等綠燈才
    行駛左轉，並無違規事實等語，是否可採？
五、本院之判斷：
  ㈠前提事實：原告駕駛系爭貨車，於109 年11月26日6 時25分
    許，行經臺北市南港區向陽路與重陽路之交岔路口時，因有
    「轉彎或變換車道不依標誌、標線、號誌指示」之違規事實
    ，為舉發機關執勤警員當場目睹攔停稽查後，遂於109 年11
    月26日製單舉發，並記載應到案日期為109 年12月26日前，
    原告雖於109 年12月3 日提出申訴不服舉發，惟經被告函請
    舉發機關查明原告申訴情節及違規事實情形後，仍認違規事
    實明確，且因原告前於108 年12月18日7 時20分許，曾因有
    「汽機車駕駛人酒精濃度超過規定標準」之違規行為，遭交
    通部公路總局臺北市區監理所以109 年3 月16日北市監基裁
    字第25-RB0000000號違反道路交通管理事件裁決書裁罰原告
    記違規點數5 點，為此被告乃依道路交通管理處罰條例第48
    條第1 項第2 款、第63條第1 項第1 款（裁決書漏載）、第
    68條第2 項等規定，以原處分裁處原告罰鍰600 元，並記違
    規點數1 點，吊扣駕駛執照24個月等情，有本案舉發通知單
    、原告之申訴資料、臺北市政府警察局南港分局109 年12月
    16日北市警南分交字第1093046032號函、交通部公路總局臺
    北市區監理所109 年3 月16日北市監基裁字第25-RB0000000
    號違反道路交通管理事件裁決書、基隆市警察局108 年12月
    18日基警交字第RB0000000 號舉發違反道路交通管理事件通
    知單、汽車記點查詢報表、臺北市政府警察局南港分局110
    年5 月27日北市警南分交字第1103037312號函、臺北市政府
    警察局南港分局交（查）辦單、道路交通現場示意圖、現場
    照片、採證照片、臺北市交通管制工程處110 年8 月3 日北
    市交工控字第1103040659號函暨路口時相簡圖、原處分書、
    駕駛人基本資料、汽車車籍查詢、採證光碟等附卷可稽（分
    見本院卷第43頁、第45頁、第47至48頁、第49頁、第55頁、
    第65至67頁、第75頁、第77至79頁、第81頁、第83頁、第85
    頁、第87頁、第89至91頁、第93頁、第97頁、第99頁、第10
    1 頁），核可認定為真實。
  ㈡被告認原告駕駛系爭貨車，於109 年11月26日6 時25分許，
    行經臺北市南港區向陽路與重陽路之交岔路口時，因有「轉
    彎或變換車道不依標誌、標線、號誌指示」之違規事實，以
    原處分裁罰原告，乃屬合法有據。原告主張當天是等綠燈才
    行駛左轉，並無違規事實云云，並不可採。
  ⒈應適用之法令：
  ⑴按汽車行駛至交岔路口，其行進、轉彎，應遵守燈光號誌或
    交通指揮人員之指揮，遇有交通指揮人員指揮與燈光號誌並
    用時，以交通指揮人員之指揮為準，道路交通安全規則第10
    2條第1項定有明文。又汽車駕駛人轉彎時，有不依標誌、標
    線、號誌指示情形者，處600元以上1,800元以下罰鍰，並記
    違規點數1 點，道路交通管理處罰條例第48條第1 項第2 款
    、第63條第1 項第1 款亦有明定。
  ⑵再按違反道路交通管理事件統一裁罰基準及處理細則第1 條
    規定：「本細則依道路交通管理處罰條例第92條第4 項規定
    訂定之」、第2 條第1 項、第2 項規定：「處理違反道路交
    通管理事件之程序及統一裁罰基準依本細則之規定辦理。前
    項統一裁罰基準，如附件違反道路交通管理事件統一裁罰基
    準表。」，核上開統一裁罰基準及處理細則之規定，就其立
    法目的及功能，乃為防止處罰機關枉縱或偏頗，依道路交通
    管理處罰條例第92條第4 項所授權交通部會同內政部訂定「
    違反道路交通管理事件統一裁罰基準及處理細則」及其附件
    「違反道路交通管理事件統一裁罰基準表」，用以維持裁罰
    之統一性與全國因違反道路交通管理事件受處罰民眾之公平
    ，不因裁決人員不同而生偏頗，寓有避免各監理機關於相同
    事件恣意為不同裁罰之功能，並非法所不許，於憲法上保障
    人民財產權之意旨並無牴觸（此並有司法院大法官會議釋字
    第511 號解釋意旨理由足資參照），並無違反法律保留原則
    。再依本件違規行為時點之違反道路交通管理事件統一裁罰
    基準表記載，汽車駕駛人違反道路交通管理處罰條例第48條
    第1 項第2 款規定（汽車駕駛人轉彎時，不依標誌、標線、
    號誌指示），於期限內繳納或到案聽候裁決者，應處罰鍰60
    0 元，並記違規點數1 點。核此規定，既係基於母法之授權
    而為訂定，且就違反道路交通管理事件統一裁罰基準及處理
    細則附件所示統一裁罰基準表中有關道路交通管理處罰條例
    第48條第1 項第2 款之裁罰基準內容（基準表就應到案時間
    之不同，其可能衍生危害交通安全之輕重不同，而區分不同
    罰鍰標準，其衍生交通秩序危害，既不相同，分別處以不同
    之罰鍰，符合相同事件相同處理，不同事件不同處理之平等
    原則。），並未牴觸母法，是被告自得依此基準而為裁罰。
  ⒉經查，首先觀諸本院卷第81頁所附之GOOGLE地圖及現場照片
    中以黑線標示之系爭貨車舉發當時之行進路線與藍色星星標
    示之舉發員警執勤位置可知，該系爭貨車當時乃是沿向陽路
    行駛，待行經之向陽路與重陽路之交岔路口時，即左轉重陽
    路，而此時舉發員警正在重陽路旁執行勤務。再參酌臺北市
    政府警察局南港分局110 年5 月27日北市警南分交字第1103
    037312號函文說明三所記載：「據當時舉發員警表示，該車
    於號誌為直行箭頭綠燈時自向陽路左轉重陽路，當下左轉箭
    頭燈尚未亮起，另檢視現場影像可見該車被攔停時，重陽路
    東往北右轉向陽路箭頭綠燈尚未亮起，亦即同時段向陽路北
    往東左轉重陽路左轉箭頭綠燈亦不會亮起，該車違規行為屬
    實……」（見本院卷第75頁）等語，可知舉發當時，本件系
    爭貨車由向陽路左轉重陽路時，此時向陽路之號誌為直行箭
    頭綠燈之狀態，而非顯示左轉箭頭綠燈，然該系爭貨車仍逕
    自左轉重陽路等情，故而舉發員警遂認該車輛有此違規事實
    ，此情亦與本院卷第77頁所附之臺北市政府警察局南港分局
    交（查）辦單內第五點、告發經過所記載：「職於上述時間
    於上址見一自大貨車雖於直行綠燈時左轉重陽路，但該車未
    待左轉綠燈亮時左轉，違規屬實，依法告發。」等語大致相
    符，應非子虛。
  ⒊又原告雖起訴主張：當天是等綠燈才行駛左轉云云。惟觀諸
    本院卷第85至87頁所附之採證照片所示，可知於照片顯示時
    間2020/11/26 05:56:45 時，見本件系爭貨車遭員警攔查後
    ，此時照片內右上角復可見重陽路號誌（即照片內以紅色圓
    圈所標示之號誌燈）為圓形全紅之狀態，隨後，在照片顯示
    時間2020/11/26 05:56:46 時，又見重陽路號誌變換為圓形
    紅燈加綠色箭頭綠燈（右轉）之狀態，則據臺北市交通管制
    工程處110 年8 月3 日北市交工控字第1103040659號函文（
    見本院卷第89頁）說明二所記載：「查旨揭路口號誌於109
    年11月26日無故障報修紀錄，該路口於當日5 時至7 時預設
    採3 時相運作，週期為150 秒，第1 時相為向陽路南北向直
    行、右轉車輛暨東側跨越重陽路行人通行35秒（含黃燈3 秒
    、全紅2 秒、行人紅燈3 秒）；第2 時相為向陽路北往南左
    轉、直行、右轉暨重陽路東往西右轉車輛通行30秒（含黃燈
    3 秒、全紅2 秒）………」（見本院卷第89頁），可知向陽
    路之左轉箭頭綠燈係與重陽路之右轉箭頭綠燈均是在舉發違
    規路口號誌之第2 時相始同時出現，而回頭檢視前揭採證照
    片之內容所述，可知當系爭貨車遭舉發員警攔下後，該重陽
    路之號誌是由圓形全紅之狀態，轉變為圓形紅燈加綠色箭頭
    綠燈（右轉）之狀態。準此以觀，舉發當時該系爭貨車遭攔
    下後之路口時相號誌是由第1 時相變為第2 時相，如此即可
    推論該系爭貨車當時左轉重陽路時之相時號誌即應為第1 時
    相甚明。是以，原告起訴所陳稱之綠燈，應為向陽路之第一
    時相之直行箭頭綠燈與右轉箭頭綠燈，而非左轉箭頭綠燈。
    從而，原告所執上開主張，自不可採，反觀，員警所舉發之
    違規事實，即屬可信。
  ⒋另查，原告前於108 年12月18日曾駕駛車牌號碼00-0000 號
    自用小客車有酒後駕車之違規行為，本因吊扣其汽車駕駛執
    照24個月，但因當時其駕駛非其駕駛執照種類之車輛，故交
    通部公路總局臺北市區監理所依道路交通管理處罰條例第68
    條第2 項規定，以109 年3 月16日北市監基裁字第25-RB000
    0000號違反道路交通管理事件裁決書裁處原告記違規點數5
    點，此有前提事實欄位所揭交通部公路總局臺北市區監理所
    109 年3 月16日北市監基裁字第25-RB0000000號違反道路交
    通管理事件裁決書、基隆市警察局108 年12月18日基警交字
    第RB0000000 號舉發違反道路交通管理事件通知單、汽車記
    點查詢報表等附卷可稽（分見本院卷第49頁、第55頁、第65
    至67頁），則原告本次又因本案109 年11月26日轉彎未依號
    誌指示之違規行為，遭被告於110 年8 月4 日以原處分裁處
    原告記違規點數1 點，則將前次違規點數5 點予以合併計算
    ，即原告於一年內已達道路交通管理處罰條例第68條第2 項
    但書所規定6 點之要件，自應依其原本違反之道路交通管理
    處罰條例第35條第1 項第1 款所應受吊扣駕駛執照處分之規
    定併按前述違反道路交通管理事件統一裁罰基準表規定，吊
    扣駕駛執照24個月，乃屬於法有據。
  5.綜上，被告認原告駕駛系爭貨車，於109 年11月26日6 時25
    分許，行經臺北市南港區向陽路與重陽路之交岔路口時，有
    「轉彎或變換車道不依標誌、標線、號誌指示」之違規事實
    ，以原處分裁罰原告，乃屬合法有據。
  ㈢本件判決基礎已臻明確，兩造其餘攻擊防禦方法及訴訟資料
    ，經本院審核後，或與本案爭點無涉，或對於本件判決結果
    不生影響，爰毋庸一一再加論述，併予敘明。
  ㈣本件第一審裁判費300 元，應由敗訴之原告負擔，所以確定
    如主文第2 項所示。
六、結論：原處分均無違誤，原告訴請撤銷為無理由，應予駁回
    。
中    華    民    國   110    年    11    月    10    日
                  行政訴訟庭  法  官  黃若美  
上為正本係照原本作成。
如不服本判決，應於判決送達後20日內，向本院提出上訴狀，上
訴狀並應記載上訴理由，表明關於原判決所違背之法令及其具體
內容或依訴訟資料可認為原判決有違背法令之具體事實，並繳納
上訴費新臺幣750元。 其未表明上訴理由者，應於提出上訴後20
日內向本院補提理由書（上訴狀及上訴理由書均須按他造人數附
繕本），如逾期未提出上訴理由書者，本院毋庸再命補正，由本
院逕以裁定駁回上訴。
                              書記官  張文泉
中    華    民    國   110    年    11    月    10    日